臺灣高等法院臺南分院刑事判決
                                  110年度侵上訴字第480號
上  訴  人  
即  被  告  AC000-0000000A（真實姓名、年籍、住所均詳卷）
選任辯護人  李政儒律師
            涂欣成律師
            洪梅芬律師
上列上訴人因家暴妨害性自主案件，不服臺灣臺南地方法院109
年度侵訴字第70號中華民國110年1月28日第一審判決（起訴案號
：臺灣臺南地方檢察署109年度偵字第18443號），提起上訴，本
院判決如下：
    主  文
原判決撤銷。
AC000-0000000A犯強制性交罪，處有期徒刑貳年。緩刑肆年，緩
刑期間付保護管束，並應完成加害人處遇計畫。
    事實及理由
壹、犯罪事實：
    代號AC000-0000000A(真實姓名年籍詳卷，下稱甲男)與已成
    年之代號AC000-0000000(真實姓名年籍詳卷，下稱甲女)為翁
    媳關係，二人間具有家庭暴力防治法第3條第3款之家庭成員
    關係。甲男於民國109年4月14日上午10時許，在其臺南市住
    處（詳細住址詳卷），基於強制性交之犯意，不顧甲○以言
    詞表示「不要」之反對意思，強行親吻甲○之嘴巴，並將甲○
    抱起躺放在沙發上，拉開甲○之上衣及內衣，親吻甲○之嘴巴
    及胸部，再動手脫甲○之褲子，經甲○拉住褲子為阻止抗拒之
    行為，甲男仍執意徒手將甲○之褲頭及拉鍊解開，伸手進入
    甲○之內褲裡，撫摸甲○之陰部，並將手指插入甲○之陰道內
    ，過程中，甲男見甲○哭泣，以手摀住甲○嘴巴，繼續親吻甲
    ○之胸部，再將甲○扶正，跨坐在甲○身上，甲男並自己掀開
    上衣，以其胸部貼近甲○嘴巴，自行移動身體，迫使甲○親吻
    其胸部，嗣甲男因見甲○持續哭泣不停及情緒不穩始罷手，
    甲男即以上開強暴方式，對甲○為強制性交得逞。
貳、認定犯罪事實所憑之證據及理由：
一、按本法所稱性侵害犯罪，係指觸犯刑法第221條至第227條、
    第228條、第229條、第332條第2項第2款、第334條第2項第2
    款、第348條第2項第1款及其特別法之罪；司法機關所製作
    必須公示之文書，不得揭露被害人之姓名、出生年月日、住
    居所及其他足資識別被害人身分之資訊，性侵害犯罪防治法
    第2條第1項、第12條第2項分別定有明文。經查：本案告訴
    人甲○乃性侵害犯罪之被害人，被告為告訴人配偶之父親，
    若揭露其等之姓名或年籍資料，可能使他人得以識別告訴人
    ，是為符合上開保密規定之要求，本案被告、告訴人均以代
    號表示。
二、證據能力部分：
    本判決所引用為判斷基礎之下列證據，關於被告以外之人於
    審判外陳述之傳聞供述證據，檢察官、被告及選任辯護人於
    本院均同意作為證據使用，或知有傳聞證據之情形而未於言
    詞辯論終結前聲明異議（見本院卷第111-115頁），本院審
    酌該等證據作成時之情況，認為適當，均具有證據能力。
三、證明力部分：
    上開犯罪事實，業據被告於原審及本院審理時坦承不諱（見
    原審卷第43、113頁、本院卷第116頁），核與證人即告訴人
    於偵查中之證述大致相符（見他字卷第75-80頁），並經證
    人即告訴人配偶證述告訴人於案發後之情緒反應明確（見他
    字卷第105-106頁），並有告訴人提出之案發當日錄音光碟
    及錄音譯文（見他字卷第17-21頁、第133頁證物袋）、被告
    與告訴人於109年4月16日至同年5月1日間之line對話紀錄（
    見他字卷第23-51頁）、被告家庭群組之line對話紀錄（見
    他字卷第55-57頁）附卷可稽。足認被告之任意性自白與事
    實相符，應可採信。
四、綜上所述，本件事證明確，被告上開犯行，足以認定，應依
    法論科。
參、論罪科刑及撤銷原判決之理由：
一、按家庭暴力防治法所稱家庭暴力，係指家庭成員間實施身體
    、精神或經濟上之騷擾、控制、脅迫或其他不法侵害之行為
    ；所稱家庭暴力罪，係指家庭成員間故意實施家庭暴力行為
    而成立其他法律所規定之犯罪，家庭暴力防治法第2條第1、
    第2款分別定有明文。本案被告與告訴人為翁媳關係，其等
    為家庭暴力防治法第3條第3款之直系姻親關係，而為家庭成
    員，被告對於告訴人故意實施身體上不法侵害行為，自該當
    家庭暴力防治法所稱之家庭暴力罪，惟因家庭暴力防治法對
    於家庭暴力罪並無科處刑罰之規定，僅依刑法之規定予以論
    罪科刑。起訴書就此部分漏未說明，應予補充。是核被告所
    為，係犯刑法第221條第1項之強制性交罪。被告於強制性交
    前後，對告訴人所為之強制猥褻行為，係強制性交之階段行
    為，應為強制性交行為所吸收，不另論罪。
二、按刑法第59條規定，犯罪之情狀顯可憫恕，認科以最低度刑
    仍嫌過重者，得酌量減輕其刑。立法理由中指出：本條所謂
    「犯罪之情狀可憫恕」，係指裁判者審酌刑法第57條各款所
    列事項以及其他一切與犯罪有關之情狀之結果，認其犯罪足
    堪憫恕者而言。本案被告所犯強制性交罪，法定刑為「3年
    以上10年以下有期徒刑」，法定刑甚重，參諸被告於上開時
    、地以前揭方式對甲○為強制性交犯行，固造成甲○身體及心
    理受創，應予非難，惟被告犯後已坦承犯行，並於本院與告
    訴人達成和解，已取得告訴人之諒解，請求給予被告緩刑自
    新、從輕量刑之機會，有和解書、告訴人所提出之刑事陳述
    意見狀附卷可參（見本院卷第80-81頁），顯見被告犯後已
    知悔悟，並積極彌補其過錯；參以被告犯罪之手段並未使用
    兇器，或以肢體暴力、言語恐嚇等方式壓制甲○，犯罪情節
    較暴力、慣性型之性侵害犯罪為輕，其因一時失慮，致罹重
    典，今已深切悔悟，並獲得甲○諒解，綜本案客觀犯罪情節
    、被告主觀惡性而論，若依強制性交罪之最輕法定本刑科處
    有期徒刑3年，猶嫌過重，不無情輕法重之虞，客觀上尚有
    情堪憫恕之處，爰依刑法第59條之規定酌減其刑。
三、撤銷原判決之理由：
　㈠原審就被告犯行，認罪證明確，應予論罪科刑，固非無據，
    然查：被告於上訴後已與甲○達成和解，並取得甲○之諒解，
    已如前述，此項被告犯後態度乃原審未及審酌，所為量刑即
    有未洽。再被告犯罪之情狀尚可憫恕，縱科以法定最輕本刑
    仍屬過重，亦如上述，原審未引用刑法第59條規定予以酌減
    其刑，尚有未合。
　㈡被告上訴請求從輕量刑為有理由，原判決既有前開未及審酌
    之處，自應由本院將原判決予以撤銷改判。
四、爰審酌被告與告訴人係翁媳關係，被告竟利用與告訴人獨處
    之時機，對告訴人以上開強暴方式，違反告訴人意願對告訴
    人強制性交，妨害、剝奪告訴人性自主之意思自由權利，致
    告訴人身心受創至深，所為實有不該，惟念被告犯後已坦承
    犯行，且於本院與告訴人達成和解，並取得告訴人之諒解，
    犯後態度良好，亦可見其悔意甚深，兼衡被告自承高中畢業
    之智識程度、無業、喪偶、有3名子女、目前獨居、現依賴
    其積蓄維生（見本院卷第117頁）等一切情狀，量處如主文
    第2項所示之刑。
五、末查被告前雖曾因貪污案件，經法院判處有期徒刑2年確定
    ，於102年4月1日執行完畢後迄今5年內，未曾因故意犯罪受
    有期徒刑以上刑之宣告，有台灣高等法院被告前案紀錄表附
    卷可參（見本院卷第29-30頁），其因一時失慮致罹刑典，
    犯後能坦承犯行，顯現思過誠意，且與告訴人成立和解，取
    得告訴人之諒解，衡以本案被告年近67歲，已甚高齡，基此
    本院認被告經此偵、審程序及科刑宣告之教訓後，當能知所
    警惕，本院認其宣告之刑以暫不執行為適當，爰依刑法第74
    條第1項第2款之規定，併諭知緩刑4年，以勵自新，並依家
    庭暴力防治法第38條第1項之規定，諭知緩刑期間付保護管
    束；另本院審酌被告之犯罪動機及情節，為導正被告偏差行
    為，以使被告有機會調整自我身心，強化其行為管理能力，
    俾期未來能修復與甲○關係之裂痕，降低發生家庭暴力之危
    險性，亦不致甲○再次受到傷害，併依家庭暴力防治法第38
    條第2項第5款之規定，完成加害人處遇計畫。又被告於付緩
    刑保護管束期間如違反上述保護管束應行遵守事項情節重大
    者，得依家庭暴力防治法第38條第5項規定，撤銷其緩刑之
    宣告，併此敘明。
肆、應適用之法條：
一、刑事訴訟法第369 條第1 項前段、第364 條、第299 條第1
    項前段。　　
二、家庭暴力防治法第2條第2款、第38條第1項、第2項第5款。
三、刑法第11條前段、第221條第1項、第59條、第74條第1項第2
    款。
本案經檢察官董和平提起公訴，檢察官鄭益雄到庭執行職務。
中　　華　　民　　國　　110 　年　　8 　　月　　18　　日
                  刑事第七庭    審判長法  官  吳勇輝
                                      法  官  周紹武
                                      法  官  吳錦佳
以上正本證明與原本無異。
如不服本判決應於收受送達後20日內向本院提出上訴書狀，其未
敘述上訴理由者，並得於提起上訴後20日內向本院補提理由書（
均須按他造當事人之人數附繕本）「切勿逕送上級法院」。
　　　　　　　　　　　　　　　　　　　書記官  王杏月
中　　華　　民　　國　　110 　年　　8 　　月　　18　　日
本判決論罪科刑條文：
中華民國刑法第221條
（強制性交罪）
對於男女以強暴、脅迫、恐嚇、催眠術或其他違反其意願之方法
而為性交者，處3年以上10年以下有期徒刑。
前項之未遂犯罰之。